最高法院刑事判決　　　　　　　　　 111年度台上字第2390號
上　訴　人　曾于綾


選任辯護人　陳鼎駿律師
　　　　　　張筑穎律師
上列上訴人因偽造文書案件，不服臺灣高等法院中華民國111 年
1月18日第二審判決（110年度上訴字第2310號，起訴案號：臺灣
新北地方檢察署109 年度調偵字第1255號），提起上訴，本院判
決如下：
    主  文
上訴駁回。
    理  由
一、按刑事訴訟法第377 條規定，上訴於第三審法院，非以判決
    違背法令為理由，不得為之。是提起第三審上訴，應以原判
    決違背法令為理由，係屬法定要件。如果上訴理由書狀並未
    依據卷內訴訟資料，具體指摘原判決不適用何種法則或如何
    適用不當，或所指摘原判決違法情事，顯與法律規定得為第
    三審上訴理由之違法情形，不相適合時，均應認其上訴為違
    背法律上之程式，予以駁回。
二、本件上訴人曾于綾上訴意旨略稱：
（一）告訴人曾寶儀就其何時知悉所參加歐陽傳榮擔任會首之互
    助會（下稱B 互助會）為死會一事，所述前後不一，所提出
    與歐陽傳榮間之通訊軟體LINE（下稱LINE）對話紀錄，就告
    訴人是否為死會一事，前後邏輯不通，而有刻意製作該對話
    紀錄之情。可見告訴人陳述真實性有疑。原判決未就此詳予
    說明，以告訴人所述為其不利之認定，有判決不載理由之違
    法。
（二）告訴人與其之間，就先前告訴人所參加的互助會，確有收
    尾會以賺取利息約定。本件告訴人既未就B 互助會及林麗蓉
    為互助會會首（下稱A 互助會）之二互助會，向其提出終止
    收尾會的約定，提告後又未繳交會款而需由其墊付以協助處
    理互助會之事，可見其主觀上並無行使偽造文書之意。
（三）本件二互助會會款均與互助會會員結清，並無會員受有損
    害或遭欠款，可見其並無犯罪所得。原判決未予審酌，竟認
    定其有犯罪所得，並全部宣告沒收，顯屬有誤及過苛，而有
    違背法令之情。
（四）其就告訴人所參加的A 互助會，是繳交活會會款，可見告
    訴人仍屬活會而無死會、冒標，且其亦未將之借標予證人潘
    來珠之情；就B 互助會，告訴人是交活會會款而非死會會款
    ，可見其與告訴人間有收取尾會之互利約定，而無冒標之情
    。原判決僅憑告訴人所述，即認為其未經告訴人同意而冒標
    ，與客觀證據有違而屬違法。
三、惟查：原判決維持第一審論處上訴人犯行使偽造準私文書罪
    刑（共2 罪，均尚犯詐欺取財罪），及為相關沒收之宣告，
    駁回其在第二審之上訴，就行使偽造準私文書部分，已詳敘
    認定犯罪事實所憑之證據及理由。並對如何認定：（一）告
    訴人雖曾在其他互助會中向上訴人表示要收尾會，但本件二
    互助會並未曾向上訴人表示要收尾會。（二）依上訴人所述
    及潘來珠之可採證述，上訴人就A 互助會有借標予潘來珠之
    情。（三）A 互助會部分，因上訴人借標予潘來珠，故由潘
    來珠繳交死會會款予會首，其交活會會款即可；B 互助會部
    分，告訴人不知上訴人冒標之情，當然只交活會會款。無從
    僅因上訴人就A互助會繳交活會會款，告訴人就B互助會交活
    會會款，即為上訴人無行使偽造準私文書之有利認定。（四
    ）上訴人明知其未得告訴人同意，仍就本件二互助會冒名投
    標，有行使偽造準私文書之犯意及犯行，所辯無犯意等，均
    不足採。均依據卷內資料予以指駁及說明。
四、原判決依告訴人所稱並未同意上訴人代標B 互助會之可採指
    述，以及歐陽傳榮所述B 互助會是經上訴人指定要以告訴人
    名義投標並得標之可採證述、B 互助會名單等，而認定上訴
    人未經告訴人同意，以告訴人名義冒標B 互助會。則原判決
    未說明告訴人究竟何時知悉其是死會，或告訴人與歐陽傳榮
    間之LINE對話紀錄內容等枝節事項，於判決不生影響。
五、原判決係認定上訴人有偽造準私文書之冒標行為。則於犯罪
    所得計算上，以上訴人原不能得標之會款，扣除上訴人自己
    投標部分以及死會會員之會款，計算其犯罪所得，並無違法
    或過苛可指。
六、上訴人其餘所述係就原審採證、認事職權之適法行使，以自
    己之說詞或持不同之評價，而為指摘，均非上訴第三審之適
    法理由。
七、從形式上觀察，原判決並無違背法令之處。上訴意旨置原判
    決之論敘於不顧，僅以自己之說詞，重為爭辯，並對原審採
    證認事之職權行使及於判決無影響之事項，而為指摘，與首
    述法定上訴要件不符。其上訴違背法律上之程式，應予駁回
    。至上訴人想像競合所犯刑法第339條第1項詐欺取財罪部分
    ，既經第一審及原審判決，均認有罪，核屬刑事訴訟法第37
    6 條第1項第4款所定不得上訴於第三審法院之案件。上訴人
    就得上訴第三審部分之上訴既不合法，應從程序上予以駁回
    ，關於該詐欺取財部分，自無從為實體上之審判，應一併駁
    回。
據上論結，應依刑事訴訟法第395 條前段，判決如主文。
中    華    民    國   111    年    5     月    18    日
                  刑事第六庭審判長法  官  李  英  勇  
                                  法  官  洪  兆  隆  
                                  法  官  楊  智  勝  
                                  法  官  邱  忠  義  
                                  法  官  吳  冠  霆  
本件正本證明與原本無異
                                  書記官
中    華    民    國   111    年    5     月    24    日